【裁判字號】    89,訴,94
【裁判日期】    890418
【裁判案由】    傷害致死
【裁判全文】
臺灣基隆地方法院刑事判決                            八十九年度訴字第九四號
    公  訴  人  臺灣基隆地方法院檢察署檢察官
    被      告  甲○○
    指定辯護人  本院公設辯護人  丙○○
右列被告因傷害致死案件，經檢察官提起公訴（八十八年度偵字第七○○五號），本
院判決如左：
    主  文
甲○○傷害人之身體，因而致人於死，處有期徒刑柒年。
    事  實
一、甲○○與丁○○間因有債務糾紛，彼此相處不睦，迭生衝突，且丁○○在與童朝
    飲酒聊天時多次提及並予訴苦，童朝遂心生不滿，於民國（下同）八十八年十二
    月八日二十時五十分許，酒後持水果刀前往甲○○位於台北縣萬里鄉五十四之十
    號住處向其尋釁理論，於甲○○開門後，童朝隨即以水果刀揮向甲○○，因事出
    突然，致甲○○閃避不及而遭童朝劃傷其右上手臂內側及右前臂外側，二人隨即
    發生扭打，嗣因甲○○年輕力壯、身材壯碩，童朝年老力衰且已飲用酒類，其手
    中之水果刀遂遭甲○○奪下，詎甲○○因不滿童朝持刀尋釁理論，遂基於傷害之
    故意，先將童朝壓制於其隔鄰（即同路五十四之九號）大門上徒手毆擊其胸部、
    頭部五、六拳，趁童朝無力反抗之際，明知其住處係位於斜坡路面上方，且距離
    路面高度近二公尺，如自該處墜落未能及時採取保護措施，將有撞及頭部等身體
    要害致死之危險，仍將童朝自該處直接推至其門前庭院之邊緣矮牆，並緊握童朝
    雙手使之無法反抗後，推落至深達一點九公尺之斜坡下，使童朝不及張開雙手而
    以頭顱著地，因而受有額骨破裂，顱內出血等傷害，於送醫途中不治死亡。
二、案經台北縣警察局金山分局報請台灣基隆地方法院檢察署檢察官相驗後自動檢舉
    偵查起訴。
    理  由
一、訊據被告甲○○固坦承有於上開時地與被害人童朝發生爭執乙情，惟辯稱：伊當
    日於晚上七時許即上床睡覺，係穿著短袖內衣褲，嗣童朝前來叫門，詎開門後童
    朝竟拿刀殺伊，遂彼此相互扭打，伊將童朝壓在隔壁大門打其胸部、頭部五、六
    拳後，再從該處扭打到院子邊緣，之後二人便不慎一起從該處跌落，伊係在空中
    與童朝分開趴著著地，墜地時童朝還拿著刀子，伊並無傷害童朝致死之犯行云云
    。然查：
    (一)被害人童朝係因自高處墜落時頭部直接撞及地面，導致受有額骨破裂骨折、蝶
      骨骨折、顱內出血而不治死亡等情，業據台灣基隆地方法院檢察署檢察官督同
      法醫師相驗解剖查明無誤，並製有勘驗筆錄、驗斷書、解剖記錄及相驗屍體證
      明書各一件份附卷可稽。
    (二)又本件係被害人童朝持水果刀揮砍被告成傷後，隨即遭被告奪下反擊，並將之
      壓制於隔鄰大門處毆打，再自該處直接將被害人童朝推至庭院邊緣矮牆，握住
      其雙手後推落墜地，被告甲○○並未與被害人童朝一起落地等情，業經檢察官
      隔離訊問案發時在隔鄰（即同路五十六號）門口玩紙牌之目擊證人乙○○及戊
      ○○、己○○兄弟後證述屬實；而渠等所在位置距離案發現場僅十四點七三公
      尺，且在距離現場八點八六公尺處之路燈（編號Ｋ７５Ａ６４號）於案發當日
      亦無申請維修之情，有刑案現場測繪圖、台北縣警察局金山分局電話記錄及路
      燈維修記錄表等附卷可參，顯見目擊證人所在位置視線良好，屬視力所及範圍
      ，渠等證言應非憑空杜撰，況證人均係尚就讀國小之學童，而證人戊○○、己
      ○○兄弟與被告及被害人童朝均不相識，更無怨隙，應無恣意誣陷之理，且證
      人乙○○雖與被害人童朝有姑姪關係，然其對死者先持刀去找被告，並揮刀將
      被告殺傷等不利於被害人童朝之情節亦指證不移，是其亦應無迴護死者而挾怨
      報復被告之虞，故證人三人所證情節應屬可信。
    (三)雖被告辯稱其係與被害人童朝自大門一路扭打至庭院邊緣後，不慎一起墜地，
      並在跌落地面前二人業已分開云云，惟觀被告除體型、氣力均優於被害人童朝
      外，被害人童朝當時係喝酒後前往被告住處，故其血液中之酒精含量為○．二
      一○﹪等情，有法務部調查局檢驗通知書一紙在卷可稽，是被害人童朝有無能
      力與被告持續對打纏鬥已有可疑；再者，被害人童朝經相驗及解剖後發現其左
      側額骨破裂骨折３．５公分、左大腦部挫傷蜘蛛網膜下出血、顱底骨骨折、左
      眼鞏膜嚴重出血、肝臟部位有５．５公分破裂傷、右手背部、左腳弓部大腳趾
      部挫傷等情，業經台灣基隆地方法院檢察署檢察官督同法醫師相驗及解剖明確
      ，有上開驗斷書及解剖記錄附卷可查，然被告卻於檢察官當庭檢驗其身上傷勢
      後，發現僅受有右上臂內側及右前臂外側刀傷、左手腕及右大拇指擦傷等傷害
      之情，亦有台灣基隆地方法院檢察署驗傷診斷書一紙在卷可參，除前述刀傷係
      被害人童朝先前揮砍所造成外，以被告當時僅身著短袖內衣褲之狀態，若真係
      與被害人童朝同時跌落駁坎，為何未見其受有任何擦挫傷，並與被害人所受傷
      勢差距如此之大？且現場測得被告門前矮牆之高度為六十四公分，而矮牆至斜
      坡路面之高度為一．九公尺等情，有勘驗筆錄在卷可按，則自此高度跌落地面
      時，如何能於二人纏鬥扭打之際而在掉落瞬間即予以順利分開？是被告上開所
      辯，均有違常情，顯難採信。
    (四)另被告經帶往法務部調查局測謊結果，就案發時其與被害人童朝俱跌落駁坎及
      其並未推被害人童朝跌落駁坎等問題，其測試呈情緒波動之反應，應係說謊等
      情，亦有該局（89）陸（三）字第88095657號鑑定通知書一紙附卷可按。
    綜上所述，被告具有傷害之犯意至為明確，且其於反擊被害人童朝之砍傷行為後
    ，竟憤而緊握被害人童朝雙手將之推落距離其住處近二公尺高度之地面，並因而
    致被害人童朝之頭部直接著地不治死亡，被告之傷害行為與被害人所生死亡之加
    重結果間，顯有相當之因果關係，罪證明確，被告犯行洵堪認定。
二、核被告所為，係犯刑法第二百七十七條第二項之傷害致死罪。爰審酌被告因受被
    害人持刀刺殺致氣憤難忍，犯罪手段尚非兇殘，犯後仍執詞狡辯等一切情狀，量
    處如主文所示之刑。
據上論斷，應依刑事訴訟法第二百九十九條第一項前段，刑法第二百七十七條第二項
，判決如主文。
本案經檢察官蔡和憲到庭執行職務
中      華      民      國      八十九      年      五    月    二      日
                                臺灣基隆地方法院刑事第三庭
                                        法  官  林  玉  珮
右正本證明與原本無異。
對於本件判決如有不服，應於收受送達後十日內，向本院提出上訴書狀，上訴於臺灣
高等法院，並按他造當事人之人數附具繕本。
                                        書記官  曾  憲  熒
中      華      民      國      八十九      年      五    月    八      日
附錄論罪法條：
刑法第二百七十七條第二項：
傷害人之身體或健康者，處三年以下有期徒刑，拘役或一千元以下罰金。
犯前項之罪，因而致人於死者，處無期徒或七年以上有期徒刑，致重傷者，處三年以
上、十年以下有期徒刑。


司法院資訊處製作；財團法人民間司法改革基金會備份。
